最高法院刑事判決　　　　　　一○○年度台上字第二四三二號
上　訴　人　曾元妹
選任辯護人　羅美鈴律師
　　　　　　金　鑫律師
上列上訴人因強盜案件，不服台灣高等法院中華民國九十八年十
二月二十四日第二審判決（九十七年度上訴字第二０二九號，起
訴案號：台灣桃園地方法院檢察署九十五年度偵字第九五九０號
），提起上訴，本院判決如下：
    主  文
上訴駁回。   
    理  由  
按刑事訴訟法第三百七十七條規定，上訴於第三審法院，非以判
決違背法令為理由，不得為之。是提起第三審上訴，應以原判決
違背法令為理由，係屬法定要件。如果上訴理由書狀並未依據卷
內訴訟資料，具體指摘原判決不適用何種法則或如何適用不當，
或所指摘原判決違法情事，顯與法律規定得為第三審上訴理由之
違法情形，不相適合時，均應認其上訴為違背法律上之程式，予
以駁回。本件原判決綜合全部卷證資料，認上訴人曾元妹有其事
實欄所載之犯行，已詳所憑之證據與認定之理由。就上訴人否
認犯罪之所辯，認不足採信，於理由內予以指駁、說明甚詳。因
而撤銷第一審之科刑判決，變更起訴法條，改判依修正前刑法牽
連犯關係從一重論處上訴人共同意圖為自己不法之所有，以強暴
、脅迫至使不能抗拒而使他人交付其物罪刑。
上訴意旨略稱：(一)、原判決事實認定黃照富等人使李政傑不能抗
拒而簽下空白本票三紙、車禍切結書及內容不詳之文件各一張，
然未說明此等物品係財物或財產上不法利益；既認上訴人與徐啟
祥、陳文聰等人結夥強盜，自應適用刑法第三百三十條論罪，竟
科以同法第三百二十八條第一項之罪，有理由不備、不適用法則
之違法。(二)、原判決事實欄記載上訴人於民國九十二年八月二日
十八時十五分許打電話給陳文聰通知李政傑之行蹤，然理由欄採
用徐啟祥等人之證言係九十二年八月四日下午打電話，且認定黃
照富等人前往守候之時間為晚上九時許，理由欄記載之時間為晚
上十時，有理由矛盾之違失。(三)、徐啟祥等人提出之錄音譯文雖
經陳文聰等人所犯強盜案（即第一審法院九十三年度訴字第一四
一一號，下稱另案）之第一審法院勘驗，然未給上訴人表示意見
機會，該勘驗筆錄對被告而言，為未經合法調查之證據，原判決
予以採用，有違經驗法則與論理法則。(四)、上訴人主張不須為湊
錢與陳世昌共同投資酒店而去綁架李政傑，亦無與陳世昌等人共
同強盜之犯意，且黃照富證稱當日徐啟祥要其等至三個地點守候
李政傑，及李政傑陳稱其當日未告訴他人晚上要與女朋友過情人
節，此等辯詞或證言，原判決未說明不能採信之理由，亦未加以
調查，有理由不備及應於審判期日調查之證據，未予調查之違誤
。(五)、除上訴人以0000000000號電話與陳世昌之0000000000號電
話於九十二年八月四日十八時十八分許有通聯紀錄外，本件無其
他任何適法之證據，足認上訴人於斯時打電話告訴陳世昌有關李
政傑之行蹤，原審仍認定上訴人犯罪，復未說明徐啟祥、黃照富
之陳述何以有所出入，及上訴人收到本票裁定後為何不予撕毀或
藏起來，仍交給李冬傳之理由，均非適法云云。惟查：(一)、犯罪
事實之認定，證據之取捨及其證明力如何，乃事實審法院自由判
斷之職權，如其取捨不違背經驗法則與論理法則，即不得指為違
法，而據為上訴第三審之理由。原判決依憑上訴人之部分自白，
證人李政傑、陳世昌、陳文聰、徐啟祥、黃照富、陳榮盛、楊繡
綺之證言，上訴人使用0000000000號電話與陳世昌、陳文聰通聯
之時、地與李政傑被押時地甚為接近，或於李政傑被釋放之後，
密切相互聯絡之行動電話通聯紀錄、另案第一審法院勘驗陳文聰
等人提出錄音帶之勘驗筆錄、診斷證明書、本票、聲請本票裁定
之書狀等證據資料，資以認定上訴人欲支付與陳世昌合資經營酒
店之出資款，竟與陳世昌、陳文聰、徐啟祥基於強盜之犯意聯絡
，於九十二年七月間，共同謀議將上訴人配偶李冬傳與前妻所生
之子李政傑押走，假借李政傑前於高速公路與他人發生車禍應支
付賠償金之理由，迫令李政傑簽票付款。九十二年八月四日（原
判決誤載為二日），上訴人將李政傑之行蹤以電話通知陳世昌、
陳文聰，陳世昌即至李政傑之桃園縣蘆竹鄉○○○街住處埋伏察
看，陳文聰則轉知徐啟祥指示黃照富將李政傑押走處理，黃照富
即與羅鈞暉、羅維毅共同基於妨害自由及傷害犯意，三人於翌日
上午一時三十分許一起將李政傑強行押上汽車載至附近山上，將
李政傑毆打成傷並威脅將予殺害，致李政傑不能抗拒，依言簽發
空白本票三張及切結書等文件後，始將其趕下車（黃照富、羅鈞
暉、羅維毅均不知李政傑車禍欠債之詳情，三人皆經另案論以妨
害自由等罪刑確定）。其間陳文聰、徐啟祥駕車於桃園縣蘆竹鄉
附近等待黃富照通知處理結果，陳世昌並以電話與陳文聰聯絡瞭
解狀況。黃照富等三人得手後，將本票等物交給徐啟祥，上訴人
即與徐啟祥共同於其中一張本票上偽造面額新台幣二千萬元，再
以徐啟祥名義持向台灣桃園地方法院聲請裁定准予強制執行，使
法院將此不實事項登載於裁定書上，足以生損害於裁定之正確性
等情，已說明本於調查所得心證，分別定其取捨而為事實判斷之
理由。並就確認之事實，說明上訴人如何有犯罪之動機，如何與
陳世昌、陳文聰、徐啟祥等人謀議強盜取財，如何由上訴人提供
李政傑行蹤等資料供彼等押人取票，得手後如何共同填載本票金
額而聲請法院裁定准予強制執行，又如何與陳文聰等人談及李政
傑為避免被強制執行，將不動產設定抵押權予他人，上訴人與陳
世昌、陳文聰、徐啟祥均有強盜之共同犯意聯絡及行為分擔，俱
為正犯之論據。所為論斷，核無違背客觀存在之經驗法則與論理
法則，自屬原審採證、認事之適法職權行使，不容任意指摘為違
法。上訴意旨指除行動電話通聯紀錄外，無任何適法之證據足認
其參與本件犯行，顯非依據卷內訴訟資料指摘。(二)、本票乃有價
證券，客觀上係具有財產價值之物，從而原判決認定上訴人利用
黃照富等人以強暴方法使李政傑交付本票等物，並無違法。又被
告之上訴，以受不利益之裁判，為求自己利益起見請求救濟者，
方得為之，故基於上訴利益之原則，上訴人不得為自己之不利益
提起上訴，從而上訴人指摘原判決應適用刑法第三百三十條加重
強盜罪之規定，係為自己之不利益上訴，即非合法之上訴理由。
(三)、綜觀原判決事實、理由之記載及卷內所有相關資料，上訴人
打電話給陳世昌、陳文聰之日，及陳文聰、徐啟祥、黃照富、羅
鈞暉、羅維毅等人電話聯絡並將李政傑押走以強迫簽發本票等物
之日，皆係九十二年八月四日，當日為農曆七月七日，乃我國民
俗之七夕情人節，從而原判決第二頁第六行、第七頁第二行記載
「八月二日」，顯為文字上之誤植，非不得由原審法院以裁定更
正之。至黃照富等前往守候李政傑之詳確時間為晚上九時許或十
時，核為事實審認定事實之職權，縱其認定有誤，於判決本旨亦
不生影響，尚不得據此為合法之第三審上訴理由。(四)、徐啟祥等
人於另案審理時，提出彼等與上訴人對話時私下錄取之錄音帶及
譯文為證，該錄音帶經另案法官當庭播放勘驗結果，內容與譯文
節本相符，勘驗時上訴人以證人身分在場聆聽後，表示確係其聲
音及說過錄音內容之話語無訛（見第一審法院九十三年度訴字第
一四一一號卷二第四頁以下），上訴人於原審亦承認該錄音帶裡
有伊之聲音（見原審卷第二０四頁），且證人即當日參與錄音帶
勘驗之吳金棟律師證稱全部錄音帶均有聽完，印象中聽了一個多
小時，譯文祇節錄部分對話內容，因為聽不清楚的就沒有翻譯出
來等語（見原審卷第二０三頁以下），該勘驗筆錄復經原審提示
並告以要旨，給上訴人表示意見之機會，有原審審判筆錄在卷可
稽（見原審卷第三五七頁以下），從而原判決認該錄音帶並非違
法取得之證據，另案法院勘驗錄音帶之勘驗筆錄得為證據，要無
違法可言。(五)、證人供述前後縱有出入，事實審法院依憑證人前
後之供述，斟酌其他證據，本於經驗法則與論理法則，取其認為
真實之一部，作為論罪之證據，無違法可言。黃照富關於押走李
政傑之詳細經過，或李政傑有無告訴家人其於九十二年八月四日
將與女朋友約會等細節，前後雖不甚一致，原判決採取其部分陳
述，自係摒棄其他部分之供述，此乃事實證據取捨之當然結果，
就此原判決縱未逐一說明，而有微瑕，但於判決結果不生影響，
不能指為違法。其餘上訴意旨，就屬原審採證、認事職權之適法
行使及原判決已說明事項，徒憑己見，任意指摘為違法，且仍為
單純事實之爭執，均非適法之第三審上訴理由。應認本件上訴違
背法律上之程式，予以駁回。上訴人所犯強盜等重罪之上訴既不
合法，其牽連犯使公務員登載不實之輕罪部分即無從適用審判不
可分之原則，併為實體上審判，亦應從程序上予以駁回。
據上論結，應依刑事訴訟法第三百九十五條前段，判決如主文。
中    華    民    國  一○○  年    五    月   十二   日
                      最高法院刑事第十一庭
                          審判長法官  賴  忠  星  
                                法官  呂  丹  玉  
                                法官  吳      燦  
                                法官  蔡  名  曜  
                                法官  葉  麗  霞  
本件正本證明與原本無異
                                      書  記  官  
中    華    民    國  一○○  年    五    月   十七   日
                                                    ｍ